【裁判字號】    95,易,3767
【裁判日期】    951213
【裁判案由】    違反動產擔保交易法
【裁判全文】
臺灣臺中地方法院刑事判決              95年度易字第3767號
公  訴  人  臺灣臺中地方法院檢察署檢察官
被      告  甲○○
上列被告因違反動產擔保交易法案件，經檢察官聲請簡易判決處
刑（九十五年度偵緝字第二四三二號），本院台中簡易庭認不得
以簡易判決處刑（九十五年度中簡字第三四六五號），移由刑事
庭依通常程式審理，本院判決如下：
    主    文
本件免訴。
    理    由
一、聲請意旨略以：被告甲○○於民國（下同）九十四年六月二
    十一日，以分期付款之方式，向裕唐汽車股份有限公司（以
    下簡稱裕唐公司）購買車牌號碼0510-LR號自用小客車一輛
    ，約定裕唐公司將應收各期分期款及本於買賣關係所生之所
    有請求權，於簽訂契約同時依應收帳款轉讓方式轉讓給裕融
    企業股份有限公司（以下簡稱裕融公司），並將上開自用小
    客車向該管監理機關辦理動產抵押設定予裕融公司。分期付
    款金額為新台幣（下同）八十三萬七千六百元，除頭款十萬
    五千元外，餘款七十三萬二千六百元分五十期給付，每月一
    期，每期付款一萬四千六百五十二元，自用小客車存放地點
    為臺中縣后里鄉○○路三四四號之住居所，於擔保債權未全
    部付清及契約書項下之義務未全部履行完畢前，應以善良管
    理人使用標的物，且不得將標的物遷移、出賣、出質或為其
    他處分行為。詎甲○○在取得上開自用小客車後，僅繳納九
    期車款（即繳至九十五年三月二十一日止之車款）後即未再
    支付，且意圖為自己不法之利益，於九十四年十二月二十二
    日，將該自用小客車以十萬五千元代價典當予臺中縣太平市
    之華信當舖，致裕融公司追索無著受有損害，因認被告甲○
    ○涉犯違反動產擔保交易法第三十八條之罪嫌等語。
二、上開犯罪事實，業據被告甲○○於偵查中及本院訊問時坦承
    不諱，核與告訴代理人王凱軍於偵查中指訴之情節相符，並
    有債權讓與暨動產抵押契約、動產擔保交易動產抵押設定登
    記申請書、客戶對帳單─還款明細、催收紀錄歷史資料查詢
    、存證信函、訪視拍照紀錄、外訪案件報告書各一份附卷足
    憑。查被告甲○○取得上開自用小客車後，僅繳納九期即至
    九十五年三月二十一日止之車款，嗣即未再繳納分期款，並
    於九十四年十二月二十二日，將該自用小客車以十萬五千元
    代價質當予臺中縣太平市之華信當舖，致裕融公司追索無著
    受有損害，顯見被告甲○○具有不法利益之意圖甚明，事證
    明確，其犯行堪以認定。惟按案件曾經判決確定者，應諭知
    免訴之判決，並得不經言詞辯論為之，刑事訴法第三百零二
    條第一款及第三百零七條分別定有明文；又此項訴訟法上所
    謂一事不再理之原則，關於實質上一罪或裁判上一罪，均有
    其適用；連續犯係裁判上之一罪，其一部分犯罪事實曾經判
    決確定者，其效力當然及於全部，故檢察官復將其他部分重
    行起訴，亦應諭知免訴之判決（最高法院四十九年臺非字第
    二○號及六十年臺非字第七七號判例參照）。又被告行為後
    ，刑法第五十六條「連續數行為而犯同一之罪名者，以一罪
    論。但得加重其刑至二分之一」之規定，業經總統於九十四
    年二月二日公布修正予以刪除，並自九十五年七月一日施行
    。而刑法第五十六條刪除後，原規定之數行為而犯同一之罪
    名者，除有接續犯之情形外，應按數罪併罰之原則論處，依
    修正施行後刑法第二條第一項「行為後法律有變更者，適用
    行為時之法律。但行為後之法律有利於行為人者，適用最有
    利於行為人之法律」之規定，比較刪除前後刑法第五十六條
    之規定，倘被告之行為符合刑法連續犯之規定，即應適用較
    有利於被告行為時法律即刪除前刑法第五十六條之規定論以
    連續犯。
三、經查被告甲○○於九十四年十二月十五日，以動產擔保附條
    件買賣之方式，向福灣企業股份有限公司（以下簡稱福灣公
    司）購買車牌號碼3002-NC號自用小客車一輛，約定頭款金
    額為六萬元，餘款分三十六期支付，每期付款金額為八千九
    百六十一元，第三十六期款為三十一萬一千四百八十元，分
    期付款總價款為六十八萬五千一百十五元，約定該自用小客
    車存放地點為臺中縣太平市○○路四十五號五樓之住居地，
    於價金尚未付清前，所有權仍屬福灣公司所有，買受人不得
    將標的物遷移、出賣、出質或為其他處分行為。詎甲○○在
    取得上開自用小客車後，自第四期即九十五年四月十五日起
    未再支付，且意圖為自己不法之利益，於九十五年三月二十
    七日將該車典當予臺中縣大里市○○路之全友當舖，得款十
    一萬元花用，現尚積欠五十九萬八千二百三十二元分期款未
    償，致福灣公司追索無著受有損害等情，而犯有動產擔保交
    易法第三十八條之罪，業經本院於九十五年九月二十二日以
    九十五年度中簡字第二一五０號判處有期徒刑四月，如易科
    罰金以銀元三百元即新台幣九百元折算一日，並於九十五年
    十月二十三日判決確定在案，有上開刑事簡易判決及臺灣高
    等法院被告前案紀錄表各一份附卷可稽。按被告本案購車時
    間與前案購車時間，分別為九十四年六月二十一日及同年十
    二月十五日；二案拒不付款時間，均為九十五年四月間起；
    本案及前案質車借款時間分別為九十四年十二月二十二日、
    九十五年三月二十七日，此經被告於各該案偵查中及本院訊
    問時陳明在卷。是核被告二案購車時間相隔半年；並均自九
    十五年四月間起拒不付款；且二車質借時間相隔僅有三個月
    ，參以被告於本院訊問時供承：因家庭經濟因素及自己卡債
    問題致缺錢，故先後將該二車質當借款等語，顯見被告係因
    缺錢使用，乃將本案及前案所購自用小客車質當借款，其二
    案犯行，時間緊接，手法相同，觸犯構成要件相同之罪名，
    顯係基於概括犯意為之，應依修正前刑法第五十六條之規定
    論以連續犯，而有裁判上一罪之關係。準此，本案應為前案
    確定判決效力所及，依照上開說明，爰不經言詞辯論，諭知
    免訴之判決。
四、據上論斷，應依刑事訴訟法第四百五十二條、第三百零二條
    第一款、第三百零七條，判決如主文。
中    華    民    國    95    年    12    月    13    日
                  刑事第八庭  審判長法  官  朱光國
                                    法  官  鍾堯航
                                    法  官  洪俊誠
上正本證明與原本無異。
如不服本判決，應於送達後十日內向本院提出上訴狀（須附繕本
），上訴於台灣高等法院台中分院。
                                    書記官  洪明霞
中    華    民    國    95    年    12    月    13    日


司法院資訊處製作；財團法人民間司法改革基金會備份。
